臺灣苗栗地方法院交通事件裁定　　　　　　　　　　　九十年度交聲字第一二二號
　　移 送機 關　交通部公路局新竹區監理所苗栗監理站
　　異　議　人　甲○○
　　　　　　　　乙○○
右列聲明異議人因違反道路交通管理處罰條例案件，對於交通部公路局新竹區監理所
苗栗監理站九十年十二月十七日所為之處分 (竹監苗駕裁字第五四─Ｆ000000
00號裁決書)，聲明異議，本院裁定如左：
    主  文
異議駁回。
    理  由
一、按「汽車駕駛人，行經有燈光號誌管制之交岔路口闖紅燈者，處新臺幣一千八百
    元以上五千四百元以下罰鍰」、「汽車駕駛人，不服交通勤務警察或依法令執行
    交通指揮、稽查任務人員之指揮或稽查者，處新臺幣九百元以上一千八百元以下
    罰鍰。」、「機器腳踏車駕駛人或附載座人未依規定戴安全帽者，處駕駛人新臺
    幣五百元罰鍰。」，道路交通管理處罰條例第五十三條、第六十條第二項第一款
    、第三十一條第三項分別定有明文。又依道路交通安全規則第二條明定：前開「
    汽車」包括「機器腳踏車」。依「違反道路交通管理事件統一裁罰標準及處理細
    則」第二十三條規定：「當場不能或不宜攔截掣單舉發者，得逕行舉發之」，均
    合先敘明。
二、異議理由略以：聲明異議人甲○○（ＭＹＮ─三二一號重型機車所有人）、乙○
    ○（上開機車之保管使用人）收受首開裁決書，茲以該裁決書所依據之苗縣警交
    字第 F00000000違反道路交通管理事件通知單所示，係以舉發之機車於
    九十年三月三十日二十時二十分許，在苗栗縣頭份鎮○○路與信義街口，「闖紅
    燈右轉，不服指揮、稽查而逃逸、騎機車未戴安全帽」等由，而逕行舉發。惟右
    揭ＭＹＮ─三二一號重型機車使用人乙○○，於違規時間還在學校上課，且頭份
    只有信義路沒有信義街。況當日晚上八時許已視線不清，又無相片，何可認定是
    異議人所駕駛？為此聲明異議。
三、揆諸交通警員製單舉發違反道路交通管理處罰條例所列之違規事實，本質上為行
    政處分，係公務員基於職務上權力，依法就特定之公法具體事件所為之單方行政
    行為，基於公務員為公法上行為具有公信力之原則，該行政行為當可被推定為真
    正，其據以依法處分之事實認定亦為正確無誤，此與民事訴訟法第三百五十五條
    第二項規定「文書依其程式及意旨得認作公文書者，推定其為真正」之情形相同
    ，本此公信原則，乃立法者賦予行政機關制定違反道路交通事件統一裁罰標準及
    處理細則，使執勤警員得當機處分，以維護交通秩序、安全之行政目的。反之，
    若謂公務員一切行政行為均需預留證據以證其實，則國家行政勢必窒礙難行，據
    此，刑事訴訟法就犯罪證據有關規定中，屬於行政秩序罰之交通違規裁罰本質不
    合之部分，自不在準用之列。
四、本件異議人前述違規事實，業經原舉發機關於九十年十一月二十八日以九十年苗
    警交字第二九七三一號函復交通部公路局新竹區監理所苗栗監理站：「本案經向
    原舉發警員查證結果：當日擔服十八時至二十二時頭份地區巡邏勤務，於二十時
    二十分許，在苗栗縣頭份鎮○○路與信義街口，發現ＭＹＮ─三二一號重型機車
    駕駛人附載一人闖紅燈右轉，即開警示鳴笛示意該車停車受檢，該駕駛人未停
    車反而加速離去，執勤人員即當場登記車號、車型、車身顏色返局查詢電腦車籍
    資料相符後，依規定逕行舉發」等語。而實際為舉發之警員鍾世傑（苗栗縣警察
    局交通隊）於本院訊問時亦陳稱：「當日我們執勤遇到一部白色機車闖紅，我
    們請他們停車，但是他們不停車反而加速逃逸。我們開著警車尾隨他們約五分鐘
    ，並拍照片存證。當時是我在駕車，小隊長負責記車號，我們二人同時確認該車
    號是正確的。：：我們事後復根據當時紀錄的車號資料去查對，確是白色的相同
    三陽機車，所以我們才開單」等語，並庭呈照片二張附卷。按當日執勤之警員為
    二人，且追躡該機車達五分鐘之久，車號復經二人確認，所記載之車型與車身顏
    色復與異議人所有之三陽白色機車相符，其發生錯誤之機率甚低。又警員係執行
    公務，與異議人原無仇怨可言，且有當場拍攝之照片二幀附卷可稽，異議人就該
    車照片確與其所有機車相同，經提示亦無異議，此外復查無何證據足認執勤員警
    有捏造事實違法取締之情事，則其本於維護交通秩序、安全之職責所為舉發，自
    應受到合法、正確之推定，異議人空言辯稱當日係在學校上課云云，即難採信。
    原處分機關據前揭違規單之記載援引首開規定，裁處並無不當，本件異議為無理
   由，應予駁回。
四、據上論斷，應依道路交通案件處理辦法第十九條，裁定如主文。
中      華      民      國    九十一    年      三      月      八      日
                                臺灣苗栗地方法院交通法庭
                                    法  官  楊  台  清
右正本證明與原本無異。
如不服本裁定應於送達後五日內向本院提出抗告狀。
                                    書記官  李  惠  雯
中      華      民      國    九十一    年      三      月      八      日
